臺灣臺中地方法院民事裁定　96年度重訴字第254號
原　　　告　量盛電訊興業有限公司
法定代理人　乙○○
訴訟代理人　吳永發律師
複　代理人　黃廷維律師
被　　　告　日興營造有限公司
法定代理人　甲○○
訴訟代理人　賴思達律師
上列當事人間請求履行契約事件，原告為訴之變更，本院裁定如
下：
    主    文
原告變更之訴及假執行之聲請均駁回。
訴訟費用由原告負擔。
    理    由
一、按訴狀送達後，原告不得將原訴變更或追加他訴。但有下列
    各款情形之一者，不在此限：(一)被告同意者。(二)請求之基礎
    事實同一者。(三)擴張或減縮應受判決事項之聲明者。(四)因情
    事變更而以他項聲明代最初之聲明者。(五)該訴訟標的對於數
    人必須合一確定時，追加其原非當事人之人為當事人者。(六)
    訴訟進行中，於某法律關係之成立與否有爭執，而其裁判應
    以該法律關係為據，並求對於被告確定其法律關係之判決者
    。(七)不甚礙被告之防禦及訴訟之終結者。被告於訴之變更或
    追加無異議，而為本案之言詞辯論者，視為同意變更或追加
    。民事訴訟法第255條定有明文。即訴經提起後，如無不合
    法之情形，由起訴而生訴訟上之法律關係，不得因當事人一
    造之行為而變更之，被告有請求法院在原告起訴之範圍內辯
    論及裁判之權利。訴之變更，常迫使被告另謀防禦方法，往
    往有措手不及之虞，對於被告甚為不利，且易生延滯訴訟之
    不良後果，是除有上開民事訴訟法第255條第1項但書及第2
    項情形外，原則上原告不得將原訴變更。
二、經查，本件據原告起訴狀所載，係依兩造間所簽訂之買賣契
    約書提起履行契約之訴，聲明求為被告應給付原告新臺幣（
    下同）1543萬3375元，及自起訴狀繕本送達之翌日起至清償
    日止，按年息百分之五計算之利息之判決，其所述為：原告
    主張被告應依民國95年12月5日簽定之「HDPE管材買賣合約
    書」之約定，嗣原告通過臺中市政府資格審查後，支付該合
    約貨款總金額之百分之20作為定金款暨履行契約，豈料，原
    告於通過臺中市政府資格審核後，被告竟未依約支付定金款
    ，併拒絕依約履行受領相關管材之合約義務，經原告催告後
    ，被告始給付387萬6440元，原告遂依上開買賣契約及民法
    第367條規定，請求被告如數給付約定價金及履行契約義務
    等語。嗣本件經2次言詞辯論期日後，原告再於民國96年9月
    11日提出民事準備狀(二)並主張以該次準備狀繕本送達，作為
    解除兩造間上開買賣合約之意思表示，復未得被告同意，逕
    依民事訴訟法第255條第2款、第7款規定，將原訴變更為依
    民法第260條規定，請求債務不履行之損害賠償之訴，即被
    告應給付原告460萬6060元及法定遲延利息，並於本院96年
    10月9日言詞辯論期日當庭以言詞表示撤回原訴，且經被告
    同意等情，有當日筆錄在卷可稽。而原告以前開民事準備狀
    (二)所為訴之變更，亦經被告表示不同意在案。
三、又請求之基礎事實同一者，或不甚礙被告之防禦及訴訟之終
    結者，固得將原訴變更。民事訴訟法第255條第1項第2款、
    第7款亦有明定。然所謂「請求之基礎事實同一」，乃指變
    更或追加之訴與原訴之主要爭點有其共同性，各請求利益之
    主張在社會生活上可認為同一或關連，而就原請求之訴訟及
    證據資料，於審理繼續進行在相當程度範圍內具有同一性或
    一體性，得期待於後請求之審理可予以利用，俾先後兩請求
    在同一程序得加以解決，避免重複審理，進而為統一解決紛
    爭者，即屬之。最高法院91年度台抗字第28號裁定可資參酌
    。另依民事訴訟法第199條之1第1項規定之法意，可知本法
    關於訴訟標的之範圍，係採舊理論。查本件原告起訴主張兩
    造間係買賣契約關係，並依據契約關係，請求被告給付報酬
    。嗣於本事件經過2次言詞辯論其日後，再以解除上開買賣
    契約關係，進而請求損害賠償，則原告前開變更前、後請求
    之事項，其訴之變更前為請求履行契約之事實，兩造需就契
    約存在有無及其內容為雙方攻防所在，然其訴之變更後則為
    債務不履行之損害事實，兩造間攻防之重點則在於解除契約
    之時點、原因有無合於法律規定、損害數額若干、解除契約
    之歸責事由等節，彼此不同，足認其請求之基礎事實並非同
    一，且爭執事項亦屬相異，其次，被告須完全改變其有關前
    開訴訟之防禦，而有礙本件訴訟之終結，揆諸首揭規定，原
    告所為訴之變更，自難准許。原告變更之訴既因不合法而駁
    回，則其假執行之聲請，亦失所附麗，應併予駁回。
四、依民事訴訟法第249條第1項第6款，第95條，第78條裁定如
    主文。
中　　華　　民　　國　　96　　年　　11　　月　　30　　日
                  民事第二庭    法  官　夏一
上正本係照原本作成。
如不服本裁定應於送達後10日內向本院提出抗告狀，並繳納抗告
費新臺幣1000元。
中　　華　　民　　國　　96　　年　　11　　月　　30　　日
                                書記官　莊玉惠
